臺灣臺北地方法院刑事判決　　　　　　 95年度交易字第478號
公　訴　人　臺灣臺北地方法院檢察署檢察官
被　　　告　甲○○
上列被告因過失傷害案件，經檢察官提起公訴（九十五年度偵字
第八四０八號），本院判決如下：
    主  文
甲○○因過失傷害人，處拘役參拾日，如易科罰金，以銀元參佰
元即新臺幣玖佰元折算壹日。
    事  實
一、甲○○明知其重型機車駕駛執照於民國七十年間遺失後未換
    發新照，不得駕駛普通重型機車，竟於其重型機車駕駛執照
    逾期而未及換發普通重型機車駕駛執照期間之民國九十四年
    九月二十日晚問八時許，騎乘車牌號碼ＡＴＬ－五五０號普
    通重型機車，沿臺北縣新店市○○路六十巷由南往北方向行
    駛，行經同巷與三民路口欲左轉三民路往中華路方向行駛時
    ，本應注意遵守道路交通標線之指示，在遵行車道內行駛，
    在劃有分向限制線之路段，不得駛入來車之車道內，以及應
    注意車前狀況，並隨時採取必要之安全措施，且依當時情形
    天候晴，夜間有照明，柏油路面、乾燥、無缺陷、無障礙物
    ，視距良好等情況，並無不能注意之情事，竟疏未注意，貿
    然左轉並逆向駛入三民路上之來車車道內，致該車道上按遵
    行方向騎乘車牌號碼ＲＤＷ－四六八號輕型機車之高佩瑜閃
    避不及，其輕型機車前車頭與甲○○之普通重型機車左側車
    身相撞，高佩瑜因而人車倒地，受有頭部外傷併左臉頰擦傷
    、左肩挫傷及雙側膝部挫傷併擦傷之傷害。甲○○於肇事後
    ，在未為任何有偵查犯罪職權之公務員發覺前，向到達事故
    現場處理之員警坦承其肇事，自首而接受裁判。
二、案經乙○○訴由臺北縣政府警察局新店分局移送臺灣臺北地
    方法院檢察署檢察官偵查起訴。
    理  由
一、訊據被告甲○○固坦承於前揭時、地騎乘上述普通重型機車
    與告訴人乙○○騎乘之輕型機車發生碰撞之事實，惟否認有
    何過失傷害之犯行，辯稱：當時係告訴人超速騎車撞上伊，
    且伊有重型機車駕駛執照等語。經查：
（一）前開被告於上述時、地騎乘機車與告訴人之輕型機車相撞
      之事實，業據被告坦承不諱，核與證人即告訴人高佩瑜於
      本院證述：「（你是如何發生車禍被撞到？）我只記得當
      時在騎車，當時路上有在施工，路況很差，我騎著被告就
      從我的右前方逆向騎過來，然後我的車頭就撞到了，我車
      禍之後就沒有印象了。（被告是否逆向行駛才撞到你？）
      被告騎到我的車道的中間。」（見本院九十六年一月二日
      審判筆錄）等語相符，並有道路交通事故現場圖、調查報
      告表、談話紀錄表及現場照片（見偵查卷第五頁至第七頁
      、第十二頁至第二十頁）附卷可稽，此部分之事實堪以認
      定。
（二）又按道路交通管理處罰條例所指之車輛及道路交通安全規
      則所指之汽車，含機器腳踏車即機車。駕駛人駕駛車輛或
      行人在道路上，應遵守道路交通標誌、標線、號誌之指示
      、警告、禁制規定，且汽車行駛時，駕駛人應注意車前狀
      況及兩車併行之間隔，並隨時採取必要之安全措施；在雙
      向二車道行駛時，均應在遵行車道內行駛；在劃有分向限
      制線之路段，不得駛入來車之車道內，道路交通管理處罰
      條例第四條、道路交通安全規則第九十四條第三項、第九
      十七條第一、二款分別定有明文，被告自應予以注意。依
      據上述道路交通事故調查表所載，被告於上開時、地騎乘
      機車時，天候晴，夜間有照明，柏油路面、乾燥、無缺陷
      、無障礙物，視距良好，並無不能注意之情事，惟被告竟
      疏未注意車前狀況及隨時採取必要之安全措施，於行進過
      程中疏於注意前方車輛之行車動態且逆向行使，以致與其
      前方騎乘機車之告訴人發生事故，此觀上述道路交通事故
      現場圖所示告訴人之機車係倒於其遵行之車道上自明，足
      認被告不按遵行之方向行使應有過失。卷附臺北縣政府警
      察局新店分局道路交通事故初步分析研判表，亦同此結論
      （偵查卷第三十二頁）。又告訴人確因本件交通事故而受
      有頭部外傷併左臉頰擦傷、左肩挫傷及雙側膝部挫傷併擦
      傷之傷害，有天主教耕莘醫院診斷證明書（偵查卷第二十
      四頁）附卷可查，是以被告之過失行為與被害人之受傷結
      果間，顯有相當因果關係。
（三）被告雖辯稱：當時係告訴人超速騎車撞上伊，且伊有重型
      機車駕駛執照等語。惟查，被告逆向行使，應有過失，已
      如前述，卷內並無證據可資證明告訴人有何超速情事，無
      論告訴人有無超速，與被告之過失，係屬兩事，不能因此
      解免被告之刑事責任。又被告於本件行為時原持有之重型
      機車駕駛執照，於七十年間遺失後即未換發新照，迄本案
      事故發生後之九十五年九月一日始換發普通重型機車駕駛
      執照，業據被告供承：「（你提出的機車駕駛人經歷證明
      書上記載九十五年九月一日是你申請補發的日期？）我是
      到監理所，他們查資料之後就發給我這一張，也發給我新
      的一張駕照。（你多久沒有去換機車駕照？）我是六十五
      年以後就沒有換過，七十幾年駕照不見並沒有去換，直到
      去年九月一日才去換。」（見本院九十六年一月二日審判
      筆錄）等語在卷，並有機車駕駛人經歷證明書、證號查詢
      機車駕駛人紀錄表附本院卷可參，依道路交通安全規則第
      五十二條第一項前段、第六項：「汽車駕駛執照自發照之
      日起每滿六年換發一次，汽車駕駛人應於有效期間屆滿前
      後一個月內向公路監理機關申請換發新照。．．．汽車駕
      駛執照逾期未換發新照者，不得駕駛汽車。」之規定，被
      告先前之重型機車駕駛執照顯因逾期而失效，是以被告於
      本案行為時並無普通重型機車駕駛執照，應認屬於無照駕
      駛。被告上揭辯解，均係事後卸責之詞，不足採信。
（四）綜上所述，本件事證明確，被告犯行洵堪認定，應予依法
      論科。
二、查被告行為後，刑法業於九十四年二月二日修正公布，九十
    五年七月一日起施行，其中第五十六條關於連續犯之規定已
    刪除，並修正第二條、第二十八條、第三十三條、第三十八
    條、第四十一條、第四十二條、第五十五條及第七十四條等
    規定。按行為後法律有變更者，適用行為時之法律，但行為
    後之法律有利於行為人者，適用最有利於行為人之法律，修
    正後刑法第二條第一項定有明文。此條規定係規範行為後法
    律變更所生新舊法律比較適用之準據法，本身尚無新舊法比
    較之問題，於新法施行後，應一律適用新法第二條第一項之
    規定，為「從舊從輕」之比較，先予敘明。再按本次法律變
    更，比較時應就罪刑有關之共犯、未遂犯、想像競合犯、牽
    連犯、連續犯、結合犯，以及累犯加重、自首減輕暨其他法
    定加減原因（如身分加減）與加減例等一切情形，綜其全部
    罪刑之結果而為比較（最高法院九十五年五月二十三日九十
    五年度第八次刑庭會議決議參照）。經查：
（一）本件被告行為時之刑法第二百八十四條第一項前段之法定
      刑為「六月以下有期徒刑、拘役或五百元以下罰金」。又
      依被告行為時之刑法第三十三條第五款規定：罰金為一元
      以上。是被告行為時應處罰金刑之法定最低刑度部分，經
      折算為新臺幣後，為新臺幣三元以上。而九十五年七月一
      日公布施行之刑法第三十三條第五款規定：罰金為新臺幣
      一千元以上。就罰金刑法定最低刑度部分，比較新、舊法
      之結果，被告行為時之舊法對其較為有利。
（二）關於被告自首之問題，修正前刑法第六十二條規定「對於
      未發覺之罪自首而受裁判者，減輕其刑。但有特別規定者
      ，依其規定」，修正後刑法第六十二條則規定「對於未發
      覺之罪自首而受裁判者，得減輕其刑。但有特別規定者，
      依其規定」，比較新舊法之結果，舊法較有利於被告。
（三）是綜其全部罪刑之結果而為比較後，應依刑法第二條第一
      項前段規定，適用九十五年七月一日修正施行前刑法相關
      規定，予以論處。
三、核被告所為，係犯刑法第二百八十四條第一項前段之過失傷
    害罪。被告無駕駛執照駕車，而致告訴人受傷，應依道路交
    通管理處罰條例第八十六條第一項規定，加重其刑。再被告
    於肇事後，在有偵查犯罪職權之公務員知悉前，即向到達事
    故現場處理之員警坦承其肇事，自首而接受裁判，此有臺北
    縣政府警察局新店分局道路交通事故肇事人自首情形紀錄表
    一紙在卷可查（偵查卷第二十二頁），應依刑法第六十二條
    前段之規定，減輕其刑，並依法先加而後減之。爰審酌本件
    車禍事故之發生為被告之過失行為所致，並參酌告訴人所受
    之傷勢，以及車禍發生迄今被告雖曾表示願意陪償告訴人新
    臺幣（下同）三萬元，惟僅給付一萬元等一切情狀，量處如
    主文所示之刑。又被告行為後，關於易科罰金之折算標準，
    除刑法第四十一條第一項有所修正外，罰金罰鍰提高標準條
    例於九十五年四月二十八日修正，並自同年七月一日起生效
    施行。修正前之刑法第四十一條第一項前段規定：「犯最重
    本刑為五年以下有期徒刑以下之刑之罪，而受六個月以下有
    期徒刑或拘役之宣告，因身體、教育、職業、家庭之關係或
    其他正當事由，執行顯有困難者，得以一元以上三元以下折
    算一日，易科罰金。」，再依據修正前罰金罰鍰提高標準條
    例第二條：「依刑法第四十一條易科罰金或第四十二條第二
    項易服勞役者，均就其原定數額提高為一百倍折算一日；法
    律所定罰金數額未依本條例提高倍數，或其處罰法條無罰金
    刑之規定者，亦同。」之規定，被告行為時之易科罰金折算
    標準，應以銀元一百元、二百元、三百元折算一日，經折算
    為新臺幣後，應以新臺幣三百元、六百元、九百元折算一日
    。惟九十五年七月一日施行之刑法第四十一條第一項前段規
    定修正為：「犯最重本刑為五年以下有期徒刑以下之罪，而
    受六個月以下有期徒刑或拘役之宣告者，得以新臺幣一千元
    、二千元或三千元折算一日，易科罰金。」，而新修正之罰
    金鍰提高標準條例刪除原本第二條之規定，是比較新舊法結
    果，自以舊法有利於被告，依修正後刑法第二條第一項前段
    之規定，應適用行為時即修正前刑法第四十一條第一項前段
    及修正前罰金罰鍰提高標準條例第二條之規定，併諭知易科
    罰金之折算標準，以資懲儆。
據上論斷，應依刑事訴訟法第二百九十九條第一項前段，道路交
通管理處罰條例第八十六條第一項，刑法第二條第一項前段、第
十一條前段、第二百八十四條第一項前段，修正前刑法第六十二
條前段、第四十一條第一項前段，刑法施行法第一條之一，修正
前罰金罰鍰提高標準條例第二條，判決如主文。
本案經檢察官黃紋綦到庭執行職務
中　　華　　民　　國　　96　　年　　1 　　月　　23　　日
　　　　　　　　　刑事第三庭  審判長法　官　黃雅芬
　　　　　　　　　　　　　　　　　　法　官　王幸華
  　　　　　　　　　　　　　　　　　法　官　胡宗淦
以上正本證明與原本無異。
如不服本判決，應於判決送達後10日內向本院提出上訴狀（應抄
附繕本）。告訴人或被害人如對於本判決不服者，應具備理由請
求檢察官上訴，其上訴期間之計算係以檢察官收受判決正本之日
期為準。
　　　　　　　　　　　　　　　　　　書記官　張耀鴻
中　　華　　民　　國　　96　　年　　1 　　月　　24　　日
附錄法條：
中華民國刑法第284條
（過失傷害罪）
因過失傷害人者，處 6 月以下有期徒刑、拘役或 5 百元以下罰
金，致重傷者，處1年以下有期徒刑、拘役或5百元以下罰金。
從事業務之人，因業務上之過失傷害人者，處 1 年以下有期徒刑
、拘役或1 千元以下罰金，致重傷者，處 3 年以下有期徒刑、
拘役或2千元以下罰金。
